臺灣高雄地方法院刑事判決
111年度金簡上字第50號
上  訴  人  
即  被  告  劉育愷



上列上訴人即被告因洗錢防制法等案件，不服本院高雄簡易庭11
0年度金簡字第151號刑事簡易判決（聲請簡易判決處刑案號：11
0年度偵字第22259號），本院管轄之第二審合議庭判決如下：
    主  文
原判決撤銷。
劉育愷幫助犯洗錢防制法第十四條第一項之一般洗錢罪，處有期
徒刑參月，併科罰金新臺幣伍仟元，罰金如易服勞役，以新臺幣
壹仟元折算壹日。
    事實及理由
一、本案經本院審理結果，認原審判決除量刑（宣告刑）部分外
    ，其餘認事用法，均無違誤，爰依刑事訴訟法第455 條之1 
    第3 項準用同法第373 條之規定，引用第一審判決書記載之
    事實、證據及除量刑（宣告刑）部分外之理由（詳如附件）
    。
二、以下所引證據均經當事人同意有證據能力（院二卷第79頁）
    ，為求精簡，不予贅述。
三、被告上訴意旨略以：被告與告訴人張秀滿已達成調解，請撤
    銷原審判決，從輕量刑等語。
四、原審判決以被告被訴之犯行明確，引用洗錢防制法第14條第
    1項、第16條第2項，刑法第11條、第30條第1項前段、第2項
    、第339條第1項、第55條、第42條第3項前段，刑法施行法
    第1條之1第1項，量處被告有期徒刑3月，併科罰金新臺幣（
    下同）10,000元，並諭知以1,000 元折算1 日之易服勞役折
    算標準，固非無見。惟查：本案上訴後，被告與告訴人張秀
    滿業已達成調解，有本院調解筆錄在卷可稽（院二卷第143-
    144頁），是本案量刑（宣告刑部分）基礎事實已有變更，
    原審未及審酌，所為（宣告刑部分）量刑容有未洽，應認被
    告上訴為有理由，而予撤銷改判。
五、爰以行為人之責任為基礎，並審酌被告明知詐欺集團利用人
    頭帳戶行騙、洗錢之犯罪盛行，猶不顧帳戶資料可能遭他人
    用以作為犯罪工具，任意將其所收取之帳戶資料提供予他人
    使用，不僅造成告訴人受有財產損害，對金融秩序產生負面
    影響，亦增加偵查機關偵查此類犯罪之難度，助長詐欺集團
    犯罪之歪風，所為實不足取。惟念被告犯後尚能坦承犯行，
    尚非毫無悔悟之意，且於上訴後與告訴人達成調解，然並未
    依調解內容實際賠償告訴人所受損害，兼衡被告自陳係幫朋
    友牽線之犯罪動機；收取後交付1個金融帳戶的犯罪手段與
    情節；造成告訴人受有100,000元之損害；被告自述之教育
    程度、家庭經濟生活狀況及如臺灣高等法院被告前案紀錄表
    所示之素行資料（涉及隱私，不予詳載）等一切情狀，量處
    如主文所示之刑，並就罰金部分諭知易服勞役之折算標準。
據上論斷，應依刑事訴訟法第455條之1第1項、第3項、第369條
第1項前段、第364條、第373條、第299條第1項前段，判決如主
文。
本案經檢察官余彬誠聲請簡易判決處刑，檢察官林敏惠、周容到
庭執行職務。
中　　華　　民　　國　　111 　年　　12　　月　　2 　　日
　　　　　　　    刑事第八庭  審判長  法  官  林英奇
　　　　　　　　　　　　　　　　　　　法  官  黃傳堯
　　　　　　　　　　　　　　　　　　　法  官  何一宏
以上正本證明與原本無異。
不得上訴。
中　　華　　民　　國　　111 　年　　12　　月　　2 　　日
　　　　　　　　　　　　　　　　　　　書記官　陳建志

【附件：本院高雄簡易庭110年度金簡字第151號刑事簡易判決】
【附錄論罪科刑法條】
《洗錢防制法第14條》
有第二條各款所列洗錢行為者，處7年以下有期徒刑，併科新臺
幣5百萬元以下罰金。
前項之未遂犯罰之。
前二項情形，不得科以超過其特定犯罪所定最重本刑之刑。
《刑法第339條第1項》
意圖為自己或第三人不法之所有，以詐術使人將本人或第三人之
物交付者，處五年以下有期徒刑、拘役或科或併科五十萬元以下
罰金。
【附件】
臺灣高雄地方法院刑事簡易判決
                                    110年度金簡字第151號
聲  請  人  臺灣高雄地方檢察署檢察官 
被      告  張琨智
            劉育愷
上列被告因詐欺案件，經檢察官聲請以簡易判決處刑（110年度
偵字第22259號），本院判決如下：
    主  文
張琨智幫助犯洗錢防制法第十四條第一項之一般洗錢罪，處有期
徒刑參月，併科罰金新臺幣壹萬元，罰金如易服勞役，以新臺幣
壹仟元折算壹日。未扣案之犯罪所得新臺幣參萬元沒收，於全部
或一部不能沒收或不宜執行沒收時，追徵之。
劉育愷幫助犯洗錢防制法第十四條第一項之一般洗錢罪，處有期
徒刑參月，併科罰金新臺幣壹萬元，罰金如易服勞役，以新臺幣
壹仟元折算壹日。
    事實及理由
一、本件之犯罪事實、證據，除犯罪事實欄第11行補充為「共同
    意圖為自己不法之所有，基於詐欺取財、一般洗錢之犯意聯
    絡」、第18行補充為「帳戶，旋遭該集團成員提領一空，張
    琨智、劉育愷因而幫助詐欺集團成員詐得財物及掩飾、隱匿
    詐欺犯罪所得之去向、所在」，證據部分補充「張琨智、劉
    育愷於本院審理中之自白、張琨智於臺灣橋頭地方法院110
    年度簡上字第171號案件審理中之陳述」外，其餘均引用檢
    察官聲請簡易判決處刑書之記載（如附件）。
二、論罪科刑
　㈠按刑法上之幫助犯，係對於犯罪與正犯有共同之認識，以幫
    助之意思，對於正犯資以助力，而未參與實施犯罪之行為者
    而言。經查，被告張琨智將其所申設之華南銀行帳號000000
    0000000號帳戶（下稱本案帳戶）之存摺、提款卡及密碼提
    供予被告劉育愷，劉育愷再將本案帳戶資料碼提供予詐欺集
    團成員用以實施詐欺取財之財產犯罪及掩飾、隱匿犯罪所得
    去向、所在，是對他人遂行詐欺取財及洗錢犯行施以助力，
    且卷內證據尚不足證明被告2人有為詐欺取財及洗錢犯行之
    構成要件行為，或與詐欺集團有何犯意聯絡，揆諸前揭說明
    ，自應論以幫助犯。核被告2人所為，均係犯刑法第30條第1
    項前段、洗錢防制法第14條第1項之幫助一般洗錢罪，及刑
    法第30條第1項前段、第339條第1項之幫助詐欺取財罪。張
    琨智以一提供本案帳戶之行為、劉育愷以一收取本案帳戶後
    提供之行為，幫助詐欺集團成員詐騙告訴人張秀滿，侵害其
    財產法益，同時掩飾、隱匿詐騙所得款項去向、所在而觸犯
    上開罪名，均應認係以一行為觸犯數罪名，均為想像競合犯
    ，均應依刑法第55條規定，從一重之幫助一般洗錢罪處斷。
    被告2人均未實際參與詐欺取財、洗錢犯行，所犯情節較正
    犯輕微，爰均依刑法第30條第2項規定，按正犯之刑減輕之
    ；又被告2人於本院審理中均已自白涉犯幫助一般洗錢之犯
    行，亦均應依洗錢防制法第16條第2項之規定減輕其刑，並
    均依刑法第70條規定遞減之。
　㈡爰以行為人之責任為基礎，審酌張琨智任意將自己之金融帳
    戶提供予劉育愷、劉育愷任意將其所收取之帳戶資料提供予
    他人使用，不顧可能遭他人用以作為犯罪工具，嚴重破壞社
    會治安及有礙金融秩序，且使本案詐欺集團成員得順利取得
    告訴人因受騙而匯入本案帳戶之款項，並增加司法單位追緝
    之困難而助長犯罪歪風，所為實不足取。惟念被告2人犯後
    均坦承犯行（符合洗錢防制法第16條第2項之部分，不予重
    複評價），又考量張琨智自陳係為賣帳戶以獲現金、劉育愷
    自陳係幫朋友牽線之犯罪動機、張琨智提供1個金融帳戶、
    劉育愷收取後交付1個金融帳戶的犯罪手段與情節、造成1人
    遭詐騙之金額新臺幣（下同）10萬元，兼衡被告2人自述之
    教育程度、家庭經濟生活狀況（因涉及被告個人隱私，不予
    揭露，詳參被告警詢筆錄受詢問人欄及本院卷第121、131、
    186頁之記載），及如臺灣高等法院被告前案紀錄表所示之
    被告2人均尚有數件詐欺案件繫屬於法院、劉育愷尚有毒品
    危害防制條例、公共危險案件經法院論罪科刑之前科素行等
    一切情狀，量處如主文所示之刑，並均就罰金部分諭知易服
    勞役之折算標準。
三、沒收部分　
　㈠張琨智於本院審理中自承有因交付本案帳戶而獲得3萬元（見
    本院卷第125頁），核與劉育愷所述相符（見本院卷第119頁
    ），足認張琨智因本案獲有3萬元之不法利得，故就此未扣
    案之3萬元，應依刑法第38條之1第1項前段、第3項規定宣告
    沒收，並於全部或一部不能沒收時，追徵之。
　㈡按洗錢防制法第18條第1項固規定「犯第14條之罪，其所移轉
    、變更、掩飾、隱匿、收受、取得、持有、使用之財物或財
    產上利益，沒收之；犯第15條之罪，其所收受、持有、使用
    之財物或財產上利益，亦同。」，惟該條文並無「不問屬於
    犯罪行為人與否」之絕對義務沒收要件，當以屬於犯罪行為
    人者為限（即實際管領者），始應沒收。查張琨智既已將本
    案帳戶之存摺、提款卡及密碼提供予劉育愷，劉育愷再提供
    予詐欺集團成員使用，則其2人對匯入本案帳戶內之款項已
    無事實上管領權，又被告2人亦非實際上提款之人，是本案
    尚無應依洗錢防制法第18條第1項規定宣告沒收之不法利得
    。
　㈢本案帳戶之存摺、提款卡，雖係供犯罪所用之物，但未經扣
    案，且該等物品本身不具財產之交易價值，單獨存在亦不具
    刑法上之非難性，又是否沒收一事欠缺刑法上之重要性，是
    本院認該等物品並無沒收或追徵之必要，爰不予宣告沒收或
    追徵。
四、依刑事訴訟法第449條第1項、第3項、第454條第2項、第450
    條第1項，洗錢防制法第14條第1項、第16條第2項，刑法第1
    1條、第30條第1項前段、第2項、第339條第1項、第55條、
    第42條第3項前段、第38條之1第1項前段、第3項，刑法施行
    法第1條之1第1項，逕以簡易判決處刑如主文。
五、如不服本判決，應於收受送達判決之日起20日內，向本院提
    出上訴狀（須附繕本），上訴於本院管轄之第二審地方法院
    合議庭。
本案經檢察官余彬誠聲請以簡易判決處刑。
中　　華　　民　　國　 111　　年　　 5　　月　　 16 　日
                  高雄簡易庭    法　官  王雪君

附件：
臺灣高雄地方檢察署檢察官聲請簡易判決處刑書
110年度偵字第22259號
　　被　　　告　張琨智　（年籍資料詳卷）
　　　　　　　　劉育愷　（年籍資料詳卷）
上列被告因詐欺案件，業經偵查終結，認為宜聲請以簡易判決處
刑，茲將犯罪事實及證據並所犯法條分敘如下：　
　　　　犯罪事實
一、張琨智及劉育愷均可預見將金融機構帳戶交由他人使用，可能
    幫助詐欺集團，詐欺社會大眾轉帳或匯款至該帳戶，成為所
    謂「人頭帳戶」，竟基於即使發生亦不違反本意之幫助詐欺
    取財故意及掩飾隱匿特定犯罪所得來源去向之洗錢不確定故意
    ，於民國109年3月間某日，張琨智在高雄市鳳山區鳳山國中
    附近某處，將申辦華南銀行000-0000000000000號存摺、提
    款卡及密碼，以新臺幣（下同）3萬元對價出賣給劉育愷，
    劉育愷再將前述帳戶資料交付給「劉晉德」，作為所屬詐騙
    集團作為使用，而容任該詐欺集團使用上開帳戶作為詐欺取
    財之犯罪工具。嗣該詐欺集團成員取得上開帳戶後，共同基
    於詐欺取財犯意聯絡，在網際網路上架設「寶格麗虛擬智能
    商城」（https://gdp369.net/#/loginView），並自109年4
    月2日起，先後以LINE暱稱「天利Tianl（敏勛）」、「小樂
    」、「許蘭」之名義向張秀滿佯稱：在上開智能商城上參加
    博奕遊戲，保證獲利、穩賺不賠，若參加課程，可以委請老
    師代為操作云云，致張秀滿陷於錯誤而同意下注及參加課程
    ，並分別於109年4月9日16時47、50、53及58分許、各匯款3
    、3、1及3萬元至上開華南銀行帳戶。嗣張秀滿察覺獲利遭
    封鎖且對方屢次要求給付保證金，始疑受騙並報警處理，為
    警循線查悉上情。
二、案經張秀滿訴由臺中市政府警察局霧峰分局報告臺灣臺中地
    方檢察署函請臺灣高等檢察署令轉本署偵辦。
　　　　證據並所犯法條
一、證據：
（一）被告張琨智於警詢及偵查之供述。
（二）被告劉育愷於偵查之供述。
（三）告訴人張秀滿於警詢之指訴、新竹縣政府警察局新埔分局
      關西分駐所受理各類案件紀錄表、受理刑事案件報案三聯
      單、受理詐騙帳戶通報警示簡便格式表、金融機構聯防機
      制通報單、內政部警政署反詐欺諮詢專線紀錄表。
（四）告訴人張秀滿提供自動櫃員機交易明細3張及網路銀行查
      詢頁面翻拍照片1張。
（五）被告張琨智前述華南銀行帳戶交易明細。
二、核被告張琨智及劉育愷所為，均係犯刑法第30條第1項、洗
    錢防制法第14條第1項之幫助洗錢罪嫌及刑法第30條第1項、
    第339條第1項、第3項之幫助詐欺取財等罪嫌。被告等係以
    一行為同時觸犯幫助洗錢罪及幫助詐欺取財罪等罪名，為想
    像競合，請依刑法第55條前段規定，從一重之幫助洗錢罪處
    斷。
三、依刑事訴訟法第451條第1項聲請逕以簡易判決處刑。
　　此　　致
臺灣高雄地方法院
中　　華　　民　　國　 110　　年　　10　　月　　21　　日
　　　　　　　　　　　　　　　檢　察　官  余彬誠